【裁判字號】    90,上易,1248
【裁判日期】    900430
【裁判案由】    竊盜
【裁判全文】
臺灣高等法院刑事判決                  九十年度上易字第一二四八號
    上訴人
    即被告  甲 ○ ○
右列上訴人因竊盜案件，不服臺灣台北地方法院八十九年度易字第二六七五號，中華
民國九十年三月一日第一審判決（起訴案號：臺灣台北地方法院檢察署八十九年度偵
字第一八七一二號）提起上訴，本院判決如左：
    主    文
原判決撤銷。
甲○○共同竊盜，處有期徒刑陸月，如易科罰金，以參佰元折算壹日。
    事    實
一、甲○○與李宗明（另由原審審理中）共同意圖為自己不法之所有，基於犯意聯絡
    ，於民國（下同）八十九年九月十七日凌晨零時三十分許，在台北縣新店市○○
    路七十一號地下室頂好超級市場內，共同竊取擺置於店內冰箱中之優酪乳、味全
    牛奶各乙瓶後，即當場將所竊得之優酪乳、味全牛奶飲畢，再將喝畢之空瓶藏置
    在貨架上，避免為人發覺，復又共同竊取該店內之刮鬍刀乙盒、電池四個，將之
    藏置於購買之餐巾紙裝置袋（六捲裝）內，得手後，攜至櫃台僅以該餐巾紙結帳
    ，結畢後於步出該店外時，為該超市主管乙○○發覺報警處理。
二、案經台北縣警察局新店分局報請臺灣臺北地方法院檢察署檢察官偵查起訴。
    理    由
一、訊據上訴人即被告甲○○固坦承其有於前揭時、地，與李宗明共同拿取頂好超級
    市場內之優酪乳、味全牛奶飲用，並僅就所購之餐巾紙結帳等情不諱，惟矢口否
    認有何竊盜犯行，辯稱：其與李宗明固有在該超市內共同飲用優酪乳、味全牛奶
    ，因飲畢後忘記至櫃台付款而已，另刮鬍刀及電池係因餐巾紙裝置袋有破洞，刮
    鬍刀、電池自己掉入裝置袋內，其購買時未及注意，至未付帳，係該超市誤會等
    語。
二、經查：被告甲○○與李宗明如何竊取頂好超級市場內之優酪乳、味全牛奶飲用，
    再竊取刮鬍刀及電池藏置於餐巾紙裝置袋內之事實，業據目擊證人即頂好超級市
    場主管乙○○於警訊及偵、審理中證述綦詳（見偵卷第九頁至第十一頁、第四十
    五頁至第四十六頁、原審九十年二月八日訊問筆錄），被告甲○○亦坦承當時確
    曾看見證人乙○○在場等情（見原審九十年二月八日訊問筆錄），且擺置在超級
    市場冰箱內之優酪乳、味全牛奶各等物，在未向櫃台結帳之前，不可任意加以飲
    用，被告甲○○與李宗明非但予以私自飲用，更將空瓶藏置在貨架中，亦未結帳
    ，其謂無為自己不法所有之意圖孰能置信？再者，一般超級市場中所售之餐巾紙
    均密封於裝置袋內出售，裝置袋如有破損者，各超級市場發現後均會加以更換，
    一般民眾於選購時，發覺裝置餐巾紙之裝置袋已有破損者，均不會加以選購，俾
    免裝置袋內之餐巾紙受到污染，而各超級市場對出售之貨品，均係分門別類加以
    擺設，俾便民眾之選購，而刮鬍刀及電池一般不易與餐巾紙同列，如有同列亦不
    易掉入密封之餐巾紙裝置袋內，被告亦不可選購裝置袋已破損之餐巾紙，其辯謂
    係刮鬍刀及電池自行掉入密封之餐巾紙裝置袋內，其不察致不結帳等語，洵與事
    理有悖，殊難採信，此外，復有贓物認領保管單及發票（見偵查卷第二十一頁及
    第二十頁）各乙份在卷可稽，本件事證明確，被告犯行堪以認定。
三、核被告甲○○所為，係犯刑法第三百二十條第一項之竊盜罪。被告與李宗明間，
    有犯意聯絡及行為分擔，均為共同正犯。原審以被告所犯罪証明確，依法予以論
    科，固非無見，惟查被告行為時刑法第四十一條尚未經修正，所犯最重本刑為五
    年以下有期徒刑案件，科處有期徒刑或拘役時，依法不得易科罰金，嗣於被告行
    為後刑法第四十一條，業於九十年一月十日經修正公布，於同年月十二日生效，
    修正後新法規定：「犯最重本刑為五年以下有期徒刑以下之刑之罪，而受六個月
    以下有期徒刑或拘役之宣告，因身體、教育、職業、家庭之關係或其他正當事由
    ，執行顯有困難者，得以一元以上三元以下折算一日，易科罰金。但確因不執行
    所宣告之刑，難收矯正之效，或難以維持法秩序者，不在此限。」，原審未比較
    新舊法，即遽為易科罰金之諭知，依法即有疏漏，本件被告上訴意旨認原審量刑
    過重，徒求減輕，陳詞指摘原判決失當，固無理由，惟原判決既有可議，即無可
    維持，應由本院予以撤銷改判，爰審酌被告之品行、犯罪動機、目的、手段、所
    生危害及犯罪後態度等一切情狀，與原審同量處被告有期徒刑六月，並於比較修
    正前後之刑法第四十一條規定，適用裁判時之新法諭知易科罰金折算標示懲。
四、據上論斷，應依刑事訴訟法第三百六十九條第一項前段、第三百六十四條、第二
    百九十九條第一項前段，刑法第二條第一項前段、第二十八條、第三百二十條第
    一項、第四十一條第一項前段，罰金罰鍰提高標準條例第一條前段，第二條，判
    決如主文。
本案經檢察官張秋雲到庭執行職務。
中    華    民    國     九十     年      四        月        三十      日
                            臺灣高等法院刑事第十六庭
                                審判長法  官  許  增  男
                                      法  官  蔡  彩  貞
                                      法  官  黃  鴻  昌
右正本證明與原本無異。
不得上訴。
                                      書記官  黃  千  鶴
中    華    民    國     九十     年      五        月        一        日
附錄本案論罪科刑法條全文：
刑法第三百二十條：
一意圖為自己或第三人不法之所有，而竊取他人之動產者，為竊盜罪，處五年以下有
  期徒刑、拘役或五百元以下罰金。
二意圖為自己或第三人不法之利益，而竊佔他人之不動產者，依前項之規定處斷。
三前二項之未遂犯罰之。


司法院資訊處製作；財團法人民間司法改革基金會備份。
